臺灣士林地方法院刑事判決　　　　　　　95年度易字第1572號
公　訴　人　臺灣士林地方法院檢察署檢察官
被　　　告　甲○○○
選任辯護人　乙○○律師
上列被告因傷害案件，經檢察官聲請簡易判決處刑（95 年度
偵字第10046 號），本院士林簡易庭認為不宜以簡易判決處刑，
簽移由本院普通庭改依通常程序審理（95年度士簡字第1279號）
，並判決如下：
    主  文
甲○○○傷害人之身體，處有期徒刑參月，如易科罰金以銀元參
佰元即新台幣玖佰元折算壹日。
雨傘壹支沒收。
    事  實
一、甲○○○與丙○○為妯娌關係，雙方為家庭暴力防治法第3
    條第4 款所定之現為4 親等以內之旁系姻親之家庭成員關係
    ，2 人平日關係素不和睦。甲○○○於民國95年3 月21日下
    午7 時許，前往臺北市○○區○○街45號振興醫院9 樓（聲
    請簡易判決處刑書誤載為10樓）933 病房探視其婆婆，適丙
    ○○自樓上探視友人返回病房，2 人即因家產乙事發生口角
    ，甲○○○竟基於傷害故意，徒手及持其所有之雨傘毆打丙
    ○○，致丙○○受有頭部顏面多處擦傷、瘀傷、額頭（2 公
    分）、右頰（1 ×1 平方公分）、左頰（1 ×1 平方公分）
    、頭皮血腫（2 ×1 平方公分）、胸部瘀傷（3 ×2 及6 ×
    1 平方公分）等傷害。
二、案經丙○○告訴臺灣士林地方法院檢察署檢察官偵查起訴。
    理  由
一、訊據被告甲○○○坦承有於上揭時地與被害人丙○○發生爭
    吵，惟矢口否認有傷害之犯行，辯稱係丙○○毆打伊云云。
    經查：
（一）被告確有於上揭時地徒手及持其所有之雨傘毆打丙○○一
      事，除經被害人丙○○於本院審理時結證稱：「當天我跟
      丁○說我先去十樓探病，聊了一下，約半個小時，我看天
      黑了，就下樓到933 病房，就看到被告已經在裡面了。被
      告背對我，沒看到我，我聽她跟我婆婆說，『阿母，你財
      產都給那家賊人拿去（指我們家），讓他們都沒得吃、沒
      得用、沒得住』。我就走進去跟被告說，你說的都不是事
      實，我拿國稅局補稅的單子給被告看，說你們怎麼會沒有
      分到財產，你不要常常來擾亂媽媽的休養。結果被告說她
      要去找里長、叫警察，我說好啦，我陪妳一起去把事情講
      清楚，我就用右手勾著被告的左手，要打開病房時，被告
      就甩我的手，這時門就順勢關起來了，因為關門聲音很大
      ，護士進來問什麼事，我說是家務事，護士說，不要在這
      裡吵架，會影響到人家的休養，我向護士道歉後，用台語
      跟丁○說，要他叫被告回家，之後我就往婆婆的病床走，
      不理被告」、「第二次我聽到丁○喊，你不走還進來，我
      聽到被告講說她要拿雨傘，我沒理她，但丁○大叫說，你
      那這番，我轉身看到被告作勢拿雨傘要打我，但是被丁○
      推出病房外，所以被告沒有打到我。之後被告又拿雨傘要
      攻擊我，我聽到丁○說，你（被告）那要未走，我見被告
      拿雨傘要打我，就拿起一張塑膠椅子，我對被告說，沒關
      係，一樣換一樣，結果被告又被丁○推出病房。之後我走
      到病床窗戶旁看雨停沒，又聽到丁○說，你（被告）怎麼
      都說不聽，我轉頭，正好被被告的雨傘打到我的頭，我就
      本能舉起手阻擋，就與被告發生拉扯，丁○也有來勸架。
      之後我與被告被拉開，丁○就跟我說，你趕快走，被告等
      會兒會找他家人來，你一個人沒辦法應付，我就走了。」
      、「（問：你說被被告雨傘打到你的頭，部位？）我轉頭
      ，被告雨傘就打下來，部位如診斷書。臉頰的傷痕可能是
      互相拉扯的時候產生的。」等語甚詳，又證人丁○於本院
      審理時結證稱：「剛開始，醫師跟告訴人說，要她等她，
      因為李吳月鳳要轉院，所以要跟告訴人交代病情。告訴人
      來了之後在病房等了一會之後，醫生沒來，所以她就先到
      十樓找朋友，被告已經到病房，之後告訴人下來，但醫生
      還沒來。我只聽到被告說，每次都叫警察、里長來，之後
      她們就起互起爭執、彼此拉扯頭髮、頸部、臉部，至於何
      人先開始我沒有看清楚，我和隔壁床的家屬就把她們拉開
      」、「之後我就要被告回去，但是她還在外面走廊大聲嚷
      叫，之後她說雨傘沒有拿，就從我後面進來，我又請她出
      去，之後她又進來，就拿雨傘要打告訴人，但我沒注意被
      告有無打到告訴人。第二次，我又要被告出去，但是被告
      又進來，又拿雨傘要打告訴人，可能有打到告訴人，所以
      告訴人生氣了，我對被告說，你為何又要回來，就把她推
      出去，但她又進來，告訴人站在窗口，我看到被告拿雨傘
      打到告訴人的頭部，告訴人捉狂，就一手舉起小塑膠靠背
      椅子、一手掀翻小茶几，但是沒有丟向被告，她們又開始
      拉扯，我又將她們拉開，被告就出去。」、「（問：被告
      、告訴人發生爭執時，你請被告出去幾次？）三次，但是
      被告都又進來」等語，證人丁○所證，被告於該處，多次
      先以言語挑釁，及以雨傘作勢欲毆打告訴人，經丁○勸阻
      無效，隨之又與告訴人相互拉扯頭髮、頸脖、臉頰等肢體
      衝突，並持雨傘毆打告訴人等情，與告訴人指訴之被害情
      節，大致吻合，再依台北市立聯合醫院陽明院區之診斷證
      明書1 紙（附於95年度他字第2409號偵查卷第4 頁）內所
      載告訴人之傷勢有頭部顏面多處擦傷、瘀傷、額頭、右頰
      、左頰、頭皮血腫、胸部瘀傷等傷害，與證人丁○所證稱
      被告有拉扯告訴人頸部臉部等處，及持雨傘毆打告訴人頭
      部等語，所造成之傷勢相互一致，事證明確。
（二）被告雖辯稱當天發生爭執時係被害人打伊，伊並無打被害
      人云云及辯護人稱被害人及證人丁○二人於偵查中所說之
      案發時間，均說是3 點多，審理中又稱是6 點多，先後不
      一，顯有杜撰受害之嫌云云，惟查，被害人所述被害時間
      雖先後不一，但其亦陳稱其再進入933 病房與被告發生爭
      吵時天色已黑，證人丁○於本院審理時亦證稱：「被告當
      天去醫院只有一次，好像是下午，但我沒有看時間」，是
      當天案發時之正確時間，告訴人所述雖先後不一，惟被告
      當天只去醫院一次，且被告亦自承當時約晚上7 時許有與
      被害人發生爭執，是被害人所稱之案發時間或是記憶錯誤
      ，或是其是先到9 樓病房，再到10樓，後又返回9 樓病房
      ，以致時間敘述不清（其所說3 點多應是指最初到9 樓病
      房之時間），然可認定當天發生爭吵毆打之時間應係是下
      午7 點許，次查，證人丁○自94年1 月1 日起即受僱看護
      李吳月鳳，薪水是由李吉生及李吉正二兄弟（即告訴人及
      被告之配偶）輪流支付，此亦經證人丁○於臺灣士林地方
      法院檢察署95年度他字第1121號傷害案件95年8 月1 日訊
      問時結證屬實（見該偵查卷第55頁），則丁○既是向李吉
      生及李吉正二兄弟輪流支領薪水，是證人上開之證言，即
      無偏頗告訴人或被告一方之虞，而堪採信，被告辯稱無傷
      害之犯行，不足採信，辯護人稱案發時間被害人所述時間
      先後不一，亦不足以認定被告無此犯行，被告犯行堪以認
      定。又被告以外之人於審判外之言詞或書面陳述，除法律
      有規定者外，不得作為證據。惟被告以外之人於偵查中向
      檢察官所為之陳述，除顯有不可信之情況者外，得為證據
      ，刑事訴訟法第159 條第1 項、第159 條之1 第2 項定有
      明文。本件丁○於臺灣士林地方法院檢察署95年度他字第
      1121號傷害案件偵查中所為之證述，係單純陳述所見過程
      ，並無外力干擾及其他不可信之情況，是丁○於檢察官另
      案偵查時所為之上開陳述，得為證據，附此敘明。
三、核被告甲○○○所為，係犯刑法第277 條第1 項之傷害罪。
    按被告行為後，刑法第2 條法律變更適用及第33條第5 款罰
    金之規定、第41條易科罰金折算之標準，已於94年1 月7日
    經立法院修正三讀通過，總統命令公布，於95年7 月1 日施
    行，該第2 條係規範行為後法律變更適用所生新舊法律比較
    適用之準據法，於新法施行後，應適用新法第2 條第1 項之
    規定，為「從舊從輕」之比較。罰金刑部分，刑法分則編各
    罪所定罰金刑之貨幣單位原為銀元，修正前刑法第33條第5
    款規定：「罰金：1 元（銀元）以上。」，而依罰金罰鍰提
    高標準條例規定，就72年6 月26日前修正之刑法部分條文罰
    金數額提高2 至10倍，其後修正者則不提高倍數，並依現行
    法規所定貨幣單位折算新臺幣條例規定，以銀元1 元折算新
    臺幣3 元；修正後刑法第33條第5 款規定：「罰金：新臺幣
    1000元以上，以百元計算之。」，刑法第33條第5 款所定罰
    金貨幣單位經修正為新臺幣後，刑法分則各罪所定罰金刑之
    貨幣單位亦應配合修正為新臺幣，為使刑法分則編各罪所定
    罰金之最高數額與刑法修正前趨於一致，乃增訂刑法施行法
    第1 條之1 ：「中華民國94年1 月7 日刑法修正施行後，刑
    法分則編所定罰金之貨幣單位為新臺幣。94年1 月7 日刑法
    修正時，刑法分則編未修正之條文定有罰金者，自94 年1月
    7 日刑法修正施行後，就其所定數額提高為30倍。但72年6
    月26日至94年1 月7 日新增或修正之條文，就其所定數額提
    高為3 倍。」；從而，刑法分則編各罪所定罰金刑之最高數
    額，於上開規定修正後並無不同，惟修正後刑法第33 第5款
    所定罰金刑最低數額，較之修正前提高，自以修正前刑法第
    33條第5 款規定，較有利於被告。又修正前刑法第41 條 第
    1 項前段規定：「犯最重本刑為5 年以下有期徒刑以下之刑
    之罪，而受6 個月以下有期徒刑或拘役之宣告，因身體、教
    育、職業、家庭之關係或其他正當事由，執行顯有困難者，
    得以1 元以上3 元以下折算1 日，易科罰金。」又修正前罰
    金罰鍰提高標準條例第2 條（於95年7 月1 日修正刪除）規
    定，就其原定數額提高為100 倍折算1 日，則本件被告行為
    時之易科罰金折算標準，最高得以銀元300 元折算1 日，經
    折算為新臺幣後，應以新臺幣900 元折算為1日 。惟95年7
    月1 日修正公布施行之刑法第41條第1 項前段則規定：「犯
    最重本刑為5 年以下有期徒刑以下之刑之罪，而受6 個月以
    下有期徒刑或拘役之宣告者，得以新臺幣1000 元 、2000元
    或3000元折算1 日，易科罰金。」比較修正前後之易科罰金
    折算標準，以修正前之規定，較有利於被告，則應依修正後
    刑法第2 條第1 項前段，適用修正前刑法第41條第1 項前段
    規定，定其折算標準。爰審酌被告與被害人為妯娌，被告竟
    為家產之事，在病房內出手毆打被害人，毫無顧及臥於病床
    上婆婆之感受，事後亦毫無悔意，及告訴人所受傷害之情況
    等一切情狀，量處如主文所示之刑，並依修正前刑法第41條
    第1 項前段規定諭知易科罰金之折算標準，以資懲儆。被告
    用於毆打被害人之雨傘，被告於審理中自承係為其所有，現
    亦在其保管中，該把雨傘既供其犯罪所用，應依刑法第38條
    第1 項第2 款之規定併予宣告沒收。
據上論斷，應依刑事訴訟法第452 條、第299 條第1 項前段，修
正後刑法第2 條第l 項前段、刑法第277 條第1 項、第38條第1
項第2 款、修正前刑法第41條第1 項前段，罰金罰鍰提高標準條
例第1 條前段、修正前罰金罰鍰提高標準條例第2 條，現行法規
所定貨幣單位折算新台幣條例第2 條，判決如主文。
本案經檢察官王以文到庭執行職務。
中　　華　　民　　國　　96　　年　　1 　　月　　31　　日
                  刑事第三庭審判長法  官  蔡明宏
                                  法  官  周明鴻
                                  法  官  賴邦元
以上正本證明與原本無異。
如不服本判決，應於判決送達後10日內，向本院提出上訴狀。
                                  書記官  游意婷
中　　華　　民　　國　　96　　年　　1 　　月　　31　　日
附錄本案論罪科刑法條之依據：
中華民國刑法第277條
（普通傷害罪）
傷害人之身體或健康者，處 3 年以下有期徒刑、拘役或 1 千元
以下罰金。
犯前項之罪因而致人於死者，處無期徒刑或 7 年以上有期徒刑；
致重傷者，處3 年以上10年以下有期徒刑。
